【裁判字號】    98,訴,810
【裁判日期】    980917
【裁判案由】    偽造文書等
【裁判全文】
臺灣板橋地方法院刑事判決               98年度訴字第810號
公  訴  人  臺灣板橋地方法院檢察署檢察官
被      告  甲○○
                    （另案在臺灣臺北監獄臺北分監執行中）
            丙○○
上列被告因偽造文書等案件，經檢察官提起公訴（97年度偵字第
25523號、第27676號、第30028號），本院判決如下：
    主  文
甲○○犯詐欺得利罪，處有期徒刑貳月；又犯詐欺取財罪，共陸
罪，各處有期徒刑貳月；又犯行使偽造私文書罪，處有期徒刑貳
月，偽造之巡官劉其偉印章、劉其偉署名各壹枚均沒收；又共同
犯行使偽造私文書罪，共參罪，各處有期徒刑貳月，所犯事實欄
一（二）中偽造之王文凱署名壹枚沒收；又共同犯行使偽造公文
書罪，處有期徒刑壹年，偽造之臺北縣警察局新莊分局公文收發
專用章、新莊分局偵查隊隊長洪俊義、中港派出所所長王明枝、
中平派出所所長吳崑藝印文各壹枚均沒收。應執行有期徒刑壹年
捌月，偽造之巡官劉其偉印章、劉其偉、王文凱之署名、臺北縣
警察局新莊分局公文收發專用章、新莊分局偵查隊隊長洪俊義、
中港派出所所長王明枝、中平派出所所長吳崑藝印文各壹枚均沒
收。
甲○○被訴恐嚇危害安全部分無罪，被訴毀損部分公訴不受理。
丙○○犯恐嚇危害安全罪，處拘役伍拾日，如易科罰金，以新臺
幣壹仟元折算壹日。
丙○○被訴毀損部分公訴不受理。
    事  實
一、甲○○前於民國96年間受僱乙○所經營位於臺北縣新莊市○
    ○路○ 段125 號2 樓之「大眾民族療法」工作室，擔任按摩
    服務小姐，兩人頗有私交，因甲○○向乙○表示有用錢需求
    ，乙○乃於同年3 、4 月間，將其另於臺北縣板橋市○○路
    ○ 段84之4 號開設之「全民推拿」工作室交由甲○○經營（
    起訴書誤將兩工作室前後錯置），嗣甲○○亦在乙○協助下
    另曾於97年5月間轉至臺北縣新莊市○○路○段195號2樓開設
    提供按摩服務之工作室。甲○○因與乙○多有往來，乃得知
    從事上開事業，所懼怕者自屬警方登門取締、臨檢及黑道滋
    擾等事，竟認有機可趁：
（一）基於意圖為自己不法所有之詐欺得利犯意，虛構「劉其偉
      」係臺北縣政府警察局板橋分局之巡官且與其熟識，向乙
      ○佯稱如欲經營按摩事業，須按月繳交公關費用與「劉其
      偉」，致乙○陷於錯誤，自96年3 月間起至97年3 月間止
      ，同意由甲○○以其經營之工作室每月原應交付與乙○之
      營收款項中，直接扣除新臺幣（下同）2 萬元或其他不等
      金額之方式，免除甲○○在前開期間內不詳數月份之營收
      轉交債務，甲○○則假稱將逕以該免除轉交義務之營收數
      額支付與「劉其偉」，前後甲○○以此方法共獲免除轉交
      13萬元營收額之利益。迄於97年3 月間，甲○○為解乙○
      心中疑慮，復基於行使偽造私文書之犯意，先於不詳時地
      委託不知情之某刻印店成年店員刻製「巡官劉其偉」職章
      後，再自行製作內容為從97年3 月6 日起不對前述之「大
      眾民族療法」、「全民推拿」工作室開罰，否則概由「劉
      其偉」負責等杜撰內容之不實文書，並於其上偽造「劉其
      偉」之署名，且將上開偽刻之「巡官劉其偉」職章蓋印其
      上完成偽造後，於該月某日至位於臺北縣新莊市○○路○
      段某處之OK咖啡廳持向乙○行使，足生損害於「劉其偉」
      、乙○，與警察機關之廉潔性及對員警風紀管理之正確性
      。
（二）另與真實姓名年籍不詳之成年男子共同基於意圖為自己不
      法所有之詐欺取財犯意聯絡，於97年4 月間某日，與乙○
      相約前往上述OK咖啡廳後，即共同向乙○謊稱該男子名為
      「王文凱」，係臺北縣政府警察局新莊分局轄區員警，要
      向乙○收取在新莊地區經營按摩事業之公關費8 萬元，致
      乙○陷於錯誤，經渠等同意後先當場交付2 萬元，然因乙
      ○要求須立書據為證，甲○○與該名男子為進而取信乙○
      ，遂又共同基於行使偽造私文書之犯意聯絡，由該名男子
      當場另行製作內容為已收到乙○2 萬元、餘額6 萬元於97
      年4 月14日中午補齊，收款人則係「王文凱」等內容不實
      之私文書，並於其上偽造「王文凱」之署名後，將該紙偽
      造之簽收單據交與乙○收執而行使之，足生損害於「王文
      凱」、乙○，與警察機關之廉潔性與對員警風紀管理正確
      性。其後乙○則依約定時日再赴上址，交付餘額6 萬元與
      甲○○。
（三）又基於意圖為自己不法所有之詐欺取財及行使偽造私文書
      之犯意，在從未與臺北縣政府警察局新莊分局偵查隊隊長
      洪俊義有任何聯繫與取得其授權之情形下，即逕以500 元
      代價於不詳時、地，委託具行使偽造私文書犯意聯絡之不
      詳成年人士繕打製作以「新莊分局偵查隊長洪俊義」為名
      義，內容為乙○須自97年6 月起按月繳納1 萬元費用，及
      乙○須予合作，否則將全力查緝其所有工作室等不實內容
      之文書，並於97年4 月間某日，在前開OK咖啡廳內，持該
      文書向乙○出示行使並謊稱「洪俊義」要其代為收取每月
      1 萬元之公關費用，倘不繳納將令乙○無法營業云云，足
      生損害於「洪俊義」、乙○，與警察機關之廉潔性與對員
      警風紀管理正確性，終致乙○陷於錯誤，同意繳納公關費
      用，迄至同年7 月間止，甲○○共計詐得2 萬元。
（四）後復基於意圖為自己不法所有之詐欺取財犯意，於97年4
      月下旬某日，向乙○訛稱「洪俊義」要求其補繳支付其他
      費用，否則將發生不利乙○工作室之情形，致乙○又陷錯
      誤，乃另行籌措12萬元於相約之某時日前往上開OK咖啡廳
      ，將該筆款項交付與甲○○，惟因乙○恐甲○○口說無憑
      ，遂要求應另附字據為證，甲○○乃另起行使偽造私文書
      之犯意，又轉以300 元代價於不詳時、地，委託同具此項
      犯意聯絡不詳之成年人繕打製作以「偵查隊長洪俊義」為
      名義，內容為乙○「全民推拿」工作室上址處係政府列管
      經營按摩業地帶，列管自97年4 月29日起解除，收費3 萬
      元等不實內容之文書，並於其後某日，在不詳地點交付乙
      ○行使用以取信，亦足生損害於「洪俊義」、乙○及警務
      機關對警務人員風紀管理之正確性。
（五）於97年4 月底某日，另基於意圖為自己不法所有之詐欺取
      財犯意，向乙○佯稱前開自稱「王文凱」之成年男子係前
      內政部警政署署長王卓鈞之子，可處理「洪俊義」向乙○
      收取規費一事，但乙○須交付12萬元之圓事費用，致乙○
      陷於錯誤，於同年5 月2 日前後，提領現金共計4 萬元至
      不詳地點交付與甲○○。
（六）於97年5 月13日，再基於意圖為自己不法所有之詐欺取財
      犯意，託詞要自行開設從事按摩服務業之工作室，向乙○
      謊稱「洪俊義」表示乙○若要於新莊地區生存就需借款與
      其週轉，並以簽立借款13萬元，表示將來會返還15萬元之
      借據方式為保證，致乙○陷於錯誤，在不詳地點如數將13
      萬元交付與甲○○。
（七）於97年7 月間，基於意圖為自己不法所有之詐欺取財犯意
      ，更向乙○騙稱「王文凱」無法處理「洪俊義」向乙○收
      取規費一事，必須藉陳啟能議員提名乙○為優良市民之方
      式始可解決，然乙○須儘速繳付20萬元與甲○○交差，致
      乙○陷於錯誤，於同年7 月15日某時，至前開OK咖啡廳交
      付20萬元與甲○○。甲○○為取信乙○，乃復起行使偽造
      公文書之犯意，在不詳時、地，以3 千元代價委託共具行
      使偽造公文書犯意聯絡之不詳成年人士繕打製作由臺北縣
      警察局新莊分局發函，主旨為乙○所經營事業均可免收任
      何規費等不實內容之公文書函1 紙，並利用電腦軟體技術
      於其上繪製「臺北縣警察局新莊分局公文收發專用章」、
      「新莊分局偵查隊隊長洪俊義」、「中港派出所所長王明
      枝」、「中平派出所所長吳崑藝」等印文完成偽造後，於
      同年月18日持之向乙○行使，足生損害於如上印文所示名
      義之警察機關與眾人、乙○及警務機關之廉潔性與對警務
      人員風紀管理之正確性。
（八）至97年8 、9 月間，甲○○又起詐欺取財之犯意，分別於
      同年9 月2 日及3 日，以電話向乙○謊稱尚需款項1 萬2
      千元充作公關費用，要儘快籌錢云云，乙○不疑有他再陷
      錯誤，乃於同年月4 日12時許，在臺北縣新莊市○○路○
      段183 號2 樓之甲○○工作室，交付該筆款項與甲○○。
      後因乙○前已向臺北縣政府警察局政風室提出檢舉，因疑
      真有公務人員涉入其中，乃由承辦員警聲請搜索票後持以
      前往進行搜索，終扣得本次甲○○詐騙所得款項1 萬2 千
      元，並循線查得全部上情。
二、丙○○與甲○○係同居關係，丙○○因得知乙○已對甲○○
    提出告訴，竟生恐嚇之意，於同年9 月4 日20時許，前往乙
    ○位於臺北縣新莊市○○路○ 段125 號2 樓之工作室樓下，
    向在場之乙○恫稱「不要把事情鬧大，否則大家都不要做了
    ，並要找人把招牌拆掉」等語傳達加害乙○自由、財產之訊
    息，使乙○心生畏懼，致生危害於安全。
三、案經乙○、洪俊義訴由臺北縣政府警察局、臺北縣政府警察
    局新莊分局報告臺灣板橋地方法院檢察署檢察官偵查起訴。
    理  由
壹、證據能力：本案被告甲○○、丙○○於警詢、偵查之供述，
    及被告自身以外之人於審判外之陳述暨相關筆錄、書證（以
    下所引據者），檢察官及被告兩人均未於本案言詞辯論終結
    前聲明異議，本院審酌該等陳述之筆錄記載於作成時之情況
    ，亦無何等違背刑事訴訟程序或顯不可信之情形，倘以之作
    為本案認定犯罪事實之基礎，尚屬適當，爰依刑事訴訟法第
    156 條第1 項、第159 條之5 等規定，認均具有證據能力。
    至以下所引其餘非屬供述證據部分，既不適用傳聞法則，復
    查無違法取得之情事存在，自應認同具證據能力。
貳、有罪部分：
一、上開事實欄一中所提之全數事實，業據被告甲○○於本院準
    備程序與審理中坦承不諱，核與證人即告訴人乙○迭為指證
    之情節兩相符合，另有證人即告訴人洪俊義、王明枝、吳崑
    藝之具結證言，及卷附被告甲○○偽造之公、私文書、自行
    簽立交由告訴人乙○收受之借據、告訴人乙○上海商業儲蓄
    銀行帳戶提領明細，與告訴人乙○籌措款項所用之支票、本
    票等足為佐參，更有被告甲○○經搜索後，由員警製作之搜
    索扣押筆錄、贓物認領保管條與查獲照片等資料存卷可為對
    照；至事實欄二所提之恐嚇事實部分，同經被告丙○○自白
    甚明，與證人即告訴人乙○之結證所言亦無何出入。綜上，
    在在可徵被告兩人之自白內容確與上開犯罪事實情節吻合，
    從而本案事證明確，被告等之犯行均堪認定，應分予依法論
    科。
二、核被告甲○○就事實欄一（一）所為，係犯刑法第216 條、
    第210 條之行使偽造私文書罪、同法第339 條第2 項之詐欺
    得利罪（檢察官誤將被告甲○○獲債務免除取得利益部分評
    價為詐欺取財，尚有誤會）；（二）至（四）所為，均係犯
    同法第216 條、第210 條之行使偽造私文書罪，與同法第33
    9 條第1 項之詐欺取財罪；（五）、（六）、（八）所為，
    係犯同法第339 條第1 項之詐欺取財罪；（七）所為，則係
    犯同法第216 條、第211 條之行使偽造公文書罪，及同法第
    339 條第1 項之詐欺取財罪。被告甲○○利用不知情之成年
    刻印店店員替其偽刻「巡官劉其偉」職章，為間接正犯；另
    其與事實欄一（二）之成年男子，就詐欺取財與行使偽造私
    文書犯行部分，與事實欄一（三）、（四）、（七）之成年
    人士，就各別之行使偽造私文書與公文書犯行部分，均具犯
    意聯絡與行為分擔，應分別論以共同正犯。被告甲○○偽造
    印章、印文、署名等行為，均係其後偽造公、私文書之階段
    行為，不另論罪；又其於偽造公、私文書完成後復再持以行
    使，先前偽造之低度行為應為行使之高度行為所吸收，均不
    另論罪。又被告既係以一行使偽造私文書之行為施以前載事
    實欄一（三）詐騙手段，所犯該部分之前開2 罪顯存想像競
    合關係，應從一重之行使偽造私文書罪處斷。被告所犯上開
    各罪，犯意各別，行為互殊，自應予分論併罰。至檢察官認
    被告於事實欄一（四）所載事實中，係以行使偽造私文書手
    法詐騙告訴人乙○部分，既與被告甲○○之坦承及告訴人乙
    ○指訴情節有別，應屬誤會，本院爰於同一起訴事實範圍內
    為如上事實之更正並予論罪。另核被告丙○○所為，則係犯
    刑法第305 條之恐嚇危害安全罪。
三、爰審酌被告甲○○為獲取不法利益與所得，卻利用其與告訴
    人乙○間之原有情誼與信賴關係，多次實行詐欺手段致其誤
    信受騙，並造成相當財產損害，更屢以偽造公、私文書復持
    以行使方式企圖取信告訴人乙○，藉以掩飾所為，動機可議
    ，所生危害除單純私人法益外更廣及公眾；另被告丙○○為
    使告訴人乙○捨卻對被告甲○○可能之責任追究，不思好言
    求勸，竟以恐嚇方式衝動以對，亦難認足取；然亦念及被告
    兩人犯罪後便能坦承犯行，態度良好，被告甲○○部分僅因
    無力償還告訴人乙○之全數損害，致難達成本案和解等一切
    情狀，分別量處如主文所示之刑，並定被告甲○○部分之應
    執行刑，及被告丙○○部分之易科罰金折算標準，以示懲儆
    。又本案被告甲○○於事實欄一（一）中偽造之巡官劉其偉
    印章、劉其偉署名各1 枚、於事實欄一（二）中偽造之王文
    凱署名1 枚、於事實欄一（七）中偽造之臺北縣警察局新莊
    分局公文收發專用章、新莊分局偵查隊隊長洪俊義、中港派
    出所所長王明枝、中平派出所所長吳崑藝印文各1 枚，不問
    屬被告甲○○所有與否，既無證據證明其中已有任何滅失情
    事，爰依刑法第219 條之規定併予沒收之。
參、無罪部分：
一、公訴意旨以：被告甲○○就丙○○前開經判處罪刑之恐嚇告
    訴人乙○犯行部分，亦應存有犯意聯絡與行為分擔，應併論
    為共同正犯，是其同涉刑法第305 條之恐嚇危害安全罪嫌等
    語。
二、按犯罪事實應依證據認定之，無證據不得認定犯罪事實；又
    不能證明被告犯罪者，即應諭知無罪之判決，刑事訴訟法第
    154 條第2 項、第301 條第1 項分別定有明文。次按認定不
    利於被告之事實，須依積極證據，苟積極證據不足為不利於
    被告事實之認定時，即應為有利於被告之認定，更不必有何
    有利之證據。又認定犯罪事實所憑之證據，雖不以直接證據
    為限，間接證據亦包括在內，然而無論直接或間接證據，其
    為訴訟上之證明，須達於通常一般人均不致有所懷疑，而得
    確信其為真實之程度，始得據為有罪之認定，最高法院30年
    上字第816 號及76年臺上字第4986號判例意旨可資參照。
三、公訴人認被告甲○○與丙○○就前開恐嚇告訴人乙○犯行部
    分應屬共同正犯，係以告訴人乙○之指訴，及本案既係因告
    訴人乙○向被告甲○○提出詐欺等告訴而起，倘非被告甲○
    ○轉知此情並同為謀議，被告丙○○自無介入必要等，為主
    要之推論依據。訊據被告甲○○堅決否認前開被訴之恐嚇罪
    嫌，辯稱伊從未另向告訴人乙○施以恐嚇等語。
四、經查，告訴人乙○於警詢時，固曾指稱：97年9 月4 日晚間
    被告丙○○與甲○○至店外找伊，伊下樓後，被告丙○○衝
    向伊告訴伊不要把事情鬧大，如果把事情鬧大大家都不要作
    ，並要找人把伊的招牌拆掉等語。然告訴人乙○當時亦已表
    示：被告甲○○向丙○○說，不關丙○○的事，是她與伊的
    事情，叫丙○○不用管，被告甲○○並對伊說她已向警方認
    錯，承認詐騙伊的錢，要伊高抬貴手向檢察官說好話等語。
    迄於本院審理時，告訴人乙○更再具結重聲當時情景為被告
    丙○○先到其工作室，不到幾分鐘被告甲○○便來到阻止，
    並將被告丙○○拉到一旁，被告丙○○出言恐嚇伊店不用開
    時，被告甲○○事實上仍未到場，由是可知，被告甲○○始
    終處於阻止被告丙○○之立場，用以防免被告丙○○與告訴
    人乙○進一步之可能衝突，自始即未曾親施恐嚇言語，凡此
    更為告訴人乙○同認之點。況查，依告訴人乙○所形容之斯
    時情境，被告甲○○顯已因遭提告而為警偵查，更在警詢過
    程中坦承多數犯行，待至告訴人乙○面前時，更不斷擺低姿
    態，期使告訴人乙○得原諒所為，希冀告訴人乙○將來得替
    其美言，準此，倘被告甲○○真有共犯恐嚇之意，豈能採取
    與被告丙○○之相左態度，果已抱定懇求告訴人乙○之心，
    又何能故為放任被告丙○○以言語相脅，不予顧及可能造成
    之反面效果。
五、按所謂共同正犯之犯意聯絡，本即應包含共同犯罪之「知」
    與「欲」，即共同正犯間必須存有對共同行為分擔可能產生
    之結果與構成要件將要實現此一事項，具備知與欲之相互作
    用，亦僅在各行為人均具備如此之主觀計畫下，方得依據功
    能支配觀點之分工合作與角色分配關係，將共同正犯各人之
    所為亦當作他人所為，即將每位參與者均視為一犯罪共同體
    ，對所有在共同知與欲相互作用範圍內之全部犯罪貢獻，適
    用直接之交互歸責原則，命所有之共同正犯均負起全部之責
    任。本案固已確認被告丙○○真有恐嚇行為，然既無證據顯
    示被告甲○○亦有積極參與之任何作為，如仍欲論斷其共犯
    之罪，自須以積極證據證明被告甲○○與實行構成要件行為
    之被告丙○○間確具有犯意之聯絡，惟承前分析可知，被告
    甲○○與丙○○間縱存有同居關係，且告訴人乙○提告起因
    亦限於被告甲○○1 人，但被告兩人間，究竟有無在實行恐
    嚇前進行任何之事前聯繫，甚或事後之確認行為，得藉以認
    定被告甲○○亦存有前開之犯罪主觀計畫，在在既屬未明，
    又豈能單以本案係因被告甲○○一人而起，便推認被告甲○
    ○就丙○○一切所為必有關聯，被告甲○○就丙○○之恐嚇
    舉措究竟有無具備共同犯罪之認知與意欲，相關疑問既難獲
    釐清，自不得將之併予評價為共同正犯。
六、綜上所述，依公訴人所舉證據方法，尚無法使本院達於確信
    被告甲○○有與丙○○共同涉以恐嚇方式，恫嚇告訴人乙○
    之犯罪行為。此外，復查無其他積極證據足證被告甲○○有
    何公訴人所指之共同恐嚇犯行，本案不能證明被告甲○○被
    訴之恐嚇事實確係存在，揆諸首揭說明，就此部分自應諭知
    被告甲○○無罪之判決。
肆、公訴不受理部分：
一、公訴意旨另以：被告兩人另共同基於毀損之犯意，於97年10
    月13 時20 時許，由被告丙○○騎乘車號QZZ-471 號輕型機
    車至告訴人乙○位於臺北縣新莊市○○路○ 段125 號2 樓工
    作室之樓下，以攜帶之鐵鎚毀損告訴人乙○所有設於該址之
    招牌與電眼，致令不堪使用而足生損害於告訴人乙○，因認
    被告兩人均涉犯刑法第354 條之毀損罪嫌等語。
二、按告訴乃論之罪，告訴人於第一審辯論終結前得撤回其告訴
    ，又告訴經撤回者，應諭知不受理之判決，刑事訴訟法第23
    8 條第1項、第303條第3款分別定有明文。
三、查本件告訴人乙○告訴被告兩人之毀損案件，起訴書認係觸
    犯刑法第354 條之罪，依同法第357 條之規定，須告訴乃論
    。茲因告訴人乙○已與被告兩人達成和解，且於本院98年7
    月8 日審理期日中如數收受被告丙○○支付之賠償金，並已
    具狀撤回毀損部分原提對被告兩人之告訴，有刑事撤回告訴
    狀乙紙存卷可參，依照首開說明，就此檢察官起訴毀損部分
    爰不經言詞辯論，逕為被告兩人公訴不受理之諭知。
據上論斷，應依刑事訴訟法第299 條第1 項前段、第301 條第1
項、第303 條第3 款、第307 條，刑法第28條、第216 條、第21
0 條、第211 條、第305 條、第339 條第1 項、第2 項、第55條
、第219 條、第51條第5 款、第41條第1 項前段，刑法施行法第
1條 之1 第1 項、第2 項前段，判決如主文。
本案經檢察官蘇振文到庭執行職務。
中    華    民    國    98    年    9     月    17    日
                  刑事第六庭審判長  法  官  胡堅勤
                                    法  官  林家賢
                                    法  官  盧軍傑
上列正本證明與原本無異。
如不服本判決，應於判決送達後10日內敘明上訴理由，向本院提
出上訴狀 (應附繕本) ，上訴於臺灣高等法院。其未敘述上訴理
由者，應於上訴期間屆滿後20日內向本院補提理由書「切勿逕送
上級法院」。
                                    書記官  周玉茹
中    華    民    國    98    年    9     月    17    日
附錄本案論罪科刑法條全文：
中華民國刑法第216條
（行使偽造變造或登載不實之文書罪）
行使第210 條至第215 條之文書者，依偽造、變造文書或登載不
實事項或使登載不實事項之規定處斷。
中華民國刑法第211條
（偽造變造公文書罪）
偽造、變造公文書，足以生損害於公眾或他人者，處1 年以上7
年以下有期徒刑。
中華民國刑法第210條
（偽造變造私文書罪）
偽造、變造私文書，足以生損害於公眾或他人者，處5 年以下有
期徒刑。
中華民國刑法第305條
（恐嚇危害安全罪）
以加害生命、身體、自由、名譽、財產之事，恐嚇他人致生危害
於安全者，處2年以下有期徒刑、拘役或3百元以下罰金。
中華民國刑法第339條
（普通詐欺罪）
意圖為自己或第三人不法之所有，以詐術使人將本人或第三人之
物交付者，處5 年以下有期徒刑、拘役或科或併科1 千元以下罰
金。
以前項方法得財產上不法之利益或使第三人得之者，亦同。
前二項之未遂犯罰之。


司法院資訊處製作；財團法人民間司法改革基金會備份。
